臺灣嘉義地方法院民事判決　九十年度婚字第四六號
　　原　　　告　甲○○
　　被　　　告　乙○○
　　法定代理人　丙○○
　　被　　　告　丁○○
右當事人間請求確認父子關係存在事件，本院判決如左：
    主      文
原告之訴駁回。
訴訟費用由原告負擔。
    事　　　實
甲、原告方面：
一、聲明：（一）確認原告與被告乙○○間之父子關係存在。
          （二）確認被告丁○○與被告乙○○間之父子關係不存在。
二、陳述：被告丁○○與被告乙○○之法定代理人丙○○原係夫妻，於民國八十八年
    十一月二十五日離婚後，丙○○於八十九年三月二十六日與原告結婚，並於八十
    九年六月二十七日生下被告乙○○，因被告乙○○出生時，被告丁○○與丙○○
    之離婚日期未逾三○二日，是推定被告乙○○為被告丁○○之婚生子女，致原告
    無法申報戶口，且丙○○受胎期間，並未與被告丁○○同居，爰訴請（一）確認
    原告與被告乙○○間之父子關係存在；（二）確認被告丁○○與被告乙○○間之
    父子關係不存在。
三、證據：提出戶籍謄本、離婚協議書、出生證明書、財團法人天主教聖馬爾定醫院
    親子血緣關係ＤＮＡ驗證報告書及嘉義縣民雄鄉戶政事務所一次告知單各一份影
    本為證。
乙、被告丁○○方面：
　　被告丁○○未於言詞辯論期日到場，惟據其於九十年十二月三十一日所具之書狀
　　上之聲明及陳述：
一、聲明：（一）請求駁回原告之訴。（二）訴訟費用由原告負擔。
二、陳述：被告丁○○與原告素不相識，且其與丙○○雖於八十八年十月八日結婚，
    惟旋於八十八年十一月二十五日離婚，雙方未曾有肌膚之親，是被告乙○○絕非
    被告丁○○之婚生女。
丙、被告乙○○方面：
    未於言詞辯論期日到場，亦未提出書狀作何聲明或陳述。
    理　　　由
一、本件原告起訴主張：被告丁○○與被告乙○○之法定代理人丙○○原係夫妻，於
    八十八年十一月二十五日離婚後，丙○○於八十九年三月二十六日與原告結婚，
    並於八十九年六月二十七日生下被告乙○○，因被告乙○○出生時，被告丁○○
    與丙○○之離婚日期未逾三○二日，是推定被告乙○○為被告丁○○之婚生子女
    ，致原告無法申報戶口，且丙○○受胎期間，並未與被告丁○○同居，爰訴請（
    一）確認原告與被告乙○○間之父子關係存在；（二）確認被告丁○○與被告乙○○間之父子關係不存在。被告丁○○則以伊與原告素不相識，且其與丙○○雖
    於八十八年十月八日結婚，惟旋於八十八年十一月二十五日離婚，雙方未曾有肌
    膚之親，是被告乙○○絕非被告丁○○之婚生女等語，請求駁回原告之訴。
二、按原告之訴，依其所訴之事實，在法律上顯無理由者，法院得不經言詞辯論，逕
    以判決駁回之，民事訴訟法第二百四十九條第二項定有明文。次按確認法律關係
    之訴，非原告有即受確認判決之法律上利益者，不得提起；確認證書真偽或為法
    律關係基礎事實存否之訴，亦同。民事訴訟法第二百四十七條第一項定有明文。
    所謂即受確認判決之法律上利益，係指法律關係之存在否不明確，原告主觀上認
    其在法律上之地位有不妥之狀態存在，且此種不妥之狀態，能以確認判決之除去
    者而言（最高法院五十二年臺上第一二四○號判例參照）。而民事訴訟乃當事人
    於其私法上的權利受到侵害時，得請求法院判決以保護其私權之程序，原告起訴
    欲求利已判決，除須具備實體法上的權利保護要件外，尚須具備訴訟法上之權利
    保護要件（即當事人適格及保護必要）始可。如原告主張之危險，不能以對於被
    告之確認判決將之除去者，即屬欠缺保護必要，應為原告敗訴之判決。又就特定
    訴訟以自己名義為原告或被告之資格，因而得受本案判決者，謂之當事人適格。
    惟在否認子女之訴，由夫起訴者，以妻及子女為共同被告，由妻起訴者，以夫及
    子女為共同被告，民事訴訟法第五百八十九條之一第一項定有明文。
三、經查，本件原告主張之事實，固已提出戶籍謄本、離婚協議書、出生證明書、財
    團法人天主教聖馬爾定醫院親子血緣關係ＤＮＡ驗證報告書及嘉義縣民雄鄉戶政
    事務所一次告知單各一份影本為證。惟按妻之受胎，係在婚姻關係存續中者，依
    民法第一千零六十三條第一項規定，應推定其所生子女為婚生子女，是被告乙○○受法律推定為被告丁○○之婚生子女。而父母與子女間，依民法規定，有互享
    權利互負義務之法律關係存在而成親子關係，被告乙○○受法律之推定而為被告
    丁○○之婚生子女，影響其繼承、監護、扶養、保護、教養等一切權利義務，固
    可提起確認其與被告丁○○間之親子關係不存在之訴，以除去其與被告丁○○不
    實之親子關係（最高法院六十二年十月三十日六十二年度第三次民事庭庭推總會
    議決議（八）、二十三年上字第三九七三號判例參照），然原告訴請確認者為確
    認其與被告乙○○間之父子關係存在，並無從除去被告丁○○與被告乙○○間之
    親子關係，應認其所提確認之訴欠缺保護必要之要件，應予駁回。
四、又查，原告提起本件訴訟為確認被告丁○○與被告乙○○間之父子關係不存在，
    實係否認被告乙○○為被告丁○○子女之訴，故本質上即係否認子女之訴訟，惟
    否認子女之訴，應由夫或妻起訴，並以妻及子女或夫及子女為共同被告，為上開
    法條所明定，然本件被告乙○○既受法律推定為被告丁○○之婚生子女，是自應
    以被告丁○○或丙○○為原告提起本件訴訟，以丙○○與被告乙○○或被告丁○○與被告乙○○為共同被告，惟原告係以其自己名義為原告提起本件訴訟，揆諸
    上開法條規定，顯屬當事人不適格，其訴在法律上顯無理由。則依據前揭說明，
    本件原告之訴，亦屬法律上為顯無理由，本院自得不經言詞辯論，逕以判決駁回
    之。
五、據上論結，本件原告之訴為無理由，依民事訴訟法第二百四十九條第二項、第七
    十八條，判決如主文。
中　　　華　　　民　　　國　　九十一　　年　　　三　　　月　　　四　　　日
~B臺灣嘉義地方法院家事法庭
~B　　法　官　黃仁勇
右為正本係照原本作成
如對本判決上訴應於判決送達後廿日向本院提出上訴狀
中　　　華　　　民　　　國　　九十一　　年　　　三　　　月　　五　　　　　日
~B　　書記官　沈秀鈴
